【裁判字號】    92,易,87
【裁判日期】    920211
【裁判案由】    家暴傷害
【裁判全文】
臺灣屏東地方法院刑事判決                            九十二年度易字第八七號
    公  訴  人  臺灣屏東地方法院檢察署檢察官
    被      告  丙○○
右列被告因傷害案件，經檢察官提起公訴（九十一年度偵字第六一八四號），本院判
決如左：
     主  文
丙○○傷害人之身體，處拘役伍拾日，如易科罰金，以參佰元折算壹日。
    事  實
一、丙○○係甲○○之配偶，雙方因感情不睦而分居，丙○○於民國八十八年五月十
    二日下午一時許至甲○○工作處所即屏東縣枋山鄉○○路七二號龍山小吃部之二
    樓會議室與甲○○商談解決二人間婚姻家庭等事，二人為此發生爭執，丙○○催
    促甲○○返回住處拿取並返還其所贈與之戒指、手錶等物，竟基於傷害故意，出
    手用力拉扯甲○○下樓梯，使甲○○於樓梯轉角處摔倒在地，再又用力拉扯甲○○下樓梯至一樓，並拉扯甲○○髮稍及肩膀處前行至龍山小吃部前停車場，復用
    力將甲○○推倒在地，致甲○○因而受有右手腕挫傷二×一公分、右上臂擦傷十
   五×七公分、左手肘五×五公分挫傷、右下肢五×十公分挫傷、左下肢十×五公
    分挫傷等傷害。
二、案經甲○○訴請台灣屏東地方法院檢察署檢察官偵查起訴。
    理  由
一、訊據被告丙○○坦承有於右揭時地與告訴人甲○○為二人間婚姻家庭等事發生爭
    執，其催促告訴人返回住處拿取並返還其所贈與之戒指、手錶等物，又其有拉告
    訴人之手，而告訴人有於該樓梯處及龍山小吃部前摔倒在地等情，惟否認有傷害
    犯行，辯稱：可能係因告訴人跑著離開，又著高跟鞋，而自己摔倒云云。
二、經查：
（一）前開被告與告訴人在右揭時地發生爭執，被告要求告訴人返還其所贈與之戒指
      、手錶等物，又有拉告訴人之手，而告訴人有於該樓梯處及龍山小吃部前摔倒
      在地等情，為被告所供承，亦為告訴人指訴在卷。而告訴人於該日受有右手腕
      挫傷二×一公分、右上臂擦傷十五×七公分、左手肘五×五公分挫傷、右下肢
      五×十公分挫傷、左下肢十×五公分挫傷等傷害，於八十八年五月十二日至屏
      東醫院恆春分院驗傷，此有該醫院八十八年五月十二日告訴人驗傷診斷書一紙
      附卷可稽（見台灣屏東地方法院檢察署八十八年度偵字第六六九六號偵查卷第
      六頁）。是被告與告訴人於右揭時地發生爭執，告訴人該日即受有上開傷害，
      堪予認定。
（二）告訴人指述：「‧‧他一直推我，我準備要下樓梯，但他一直推我，我在樓梯
      的轉角處摔下去，我當時穿高跟鞋，我是因為被告推我，我才整個人從樓梯轉
      角處滾下去，被告不是踢我，而是推我，我摔下來之後，被告也跟著下來，他
      拉我的頭髮，我掙脫後被告就拖著我往停車場方向即是小吃部前的廣場走，要
      我馬上回去拿東西還他，在停車場時他用力推我一下，我在地上滾了三圈頭撞
      到地上，頭雖然有撞到地，但是沒有明顯傷害，主要是身體擦傷，‧‧其他的
      傷是摔下樓梯及在停車場跌倒在地所受的傷。」「當時很混亂，而且距離現在
      已經很久了，我只知道被告有拉著我，我有從樓梯跌下來，細節我真的忘記了
      。下了樓梯之後，我只知道被告拉著我走，但是拉我的手或是我的肩膀，我不
      記得，我印象最深的是被告在停車場有拉我並推我，所以我有滾到地上。在二
      樓的時候，我拿著鑰匙，我先走前面，被告推我，我在轉角跌倒，被告又把我
      拉起來，拉我往下走，我到一樓樓梯的時候有無跌倒，我已經記不清楚，我有
      受傷，走路一跛一跛的。」「我離開會議室要進休息室向證人丁○○拿宿舍鑰
      匙，我是走在被告前面，下樓梯的時候，被告在拉扯我，我們並不是完全的前
      後，只是兩個人在拉扯著行進。」等情（見本院卷第二十、二三頁）。而證人
      丁○○則證稱：「八十八年夏天的時候，幾月我已經忘了，當天我在二樓休息
      室休息，聽到他們二人在會議室爭吵的聲音，就跑出去看，看到他們二人在快
      到樓梯的走廊吵架，被告一直要告訴人去宿舍拿東西還他，我看到被告拉著告
      訴人，下樓梯的時候被告走在前面並拉著告訴人，拉到轉角的時候告訴人就摔
      下去，我親眼看到告訴人從樓梯快到轉角的地方摔下來，我沒有看到被告踢告
      訴人，我所看到的是被告拉告訴人，而導致告訴人摔下樓梯，我當時站在二樓
      樓梯口。我是看到被告拉告訴人的手，至於拉哪一隻手我不記得，我看到告訴
      人是摔在轉角，告訴人又站起來，被告又拉她下樓，我沒有看到被告在一樓有
      無拉告訴人的頭髮，因為我站的地方看不到。後來我有跟著下樓，我下樓之後
      看到他們往停車場的地方走，也是被告拉告訴人走，走到停車場時，被告有推
      告訴人，她有跌倒在地，我是事後才知道老闆去報警，後來在當天過了不久後
      ，我姐姐陪告訴人去驗傷。‧‧當天就我站的位置，告訴人是否有在一樓的樓
      梯口摔倒，我無法看到，所以我不知道她在那裡有無摔倒。‧‧」「下了樓梯
      以後我有看到被告拉著告訴人的手走，我沒有看到被告拉著告訴人肩膀的部分
      。我的記憶中是看到被告走在前面，告訴人走在後面，我看起來是被告拉著她
      的手走，拉的部位我不是很肯定，有無拉著肩膀我不知道。」「我記得是被告
      走在前面下樓梯，拉著告訴人，我不記得有看到告訴人有走在前面先下樓梯的
      部分。」「樓梯不會很窄，可以同時容納兩個人走。」「我看到被告及告訴人
      兩個人的距離不會很遠，就是兩個人在拉扯著下樓梯。嚴格來說，看起來兩個
      人是一前一後，但不是一直這樣的持續。」（見本院卷第二一至二四頁）及證
      人乙○○另證稱：「告訴人是我之前的員工，八十八年年中時，我忘記日期了
      ，當天我看到告訴人摔倒在一樓地上，樓梯轉角處的事情我不知道，我只知道
      他們有在大小聲，我不知道她為何摔在一樓地上，我沒有看到，我有看到的是
      在小吃部前的廣場，我看到被告拉告訴人頭髮，扯著她的肩膀，我看到被告的
      手是在告訴人的肩膀的地方，她的頭髮長度也垂在肩膀的地方，我看到被告的
      手一直放在告訴人肩膀的地方拉著告訴人走，告訴人就在廣場的地方摔倒跌在
      地上，所以我就去報警。」「我看到的是被告走在前面，拉著告訴人的肩膀走
      ，有無拉手，我不知道。」「在一樓樓梯口，我有看到告訴人跛的樣子，覺得
      很像是跌倒，但是我不能肯定是否就是跌倒，因為時隔已久，細節想不起來。
      廣場的部分我看得比較清楚。」「樓梯不會很窄，可以同時容納兩個人走。」
      （見本院卷第二二至二四頁）互核告訴人與證人丁○○、乙○○所證，究係被
      告推告訴人下樓梯，抑或被告拉扯告訴人下樓梯；告訴人摔倒之處究係樓梯轉
      角處，或者一樓樓梯口；而被告究係拉著告訴人至小吃部前停車場，還是拉著
      告訴人之頭髮或肩膀至小吃部前停車場；告訴人於小吃部前停車場究係遭被告
      拉扯跌到，或者推倒在地等，間有不一致之處。惟審諸被告與告訴人自小吃部
      二樓會議室下樓梯至一樓樓梯口，再至小吃部前停車場間係動態移動過程，二
      人在拉扯行進間自未可能恆皆維持同樣姿勢；且參諸告訴人係穿著高跟鞋，二
      人又係拉扯下樓梯，則告訴人之彎腰或跛行，究否係跌倒，因著證人所立位置
      及所見角度不同，而有不同情節之證述，亦屬常情；再證人丁○○與乙○○均
      非自始至終觀見被告與告訴人間該行進之全部過程，其二人之描述自均係個人
      所見之部分；況一般人即使對於事物存有記憶，但記憶可能僅是片段、破碎，
      而未必對於當時相關各節均記憶清晰，尤其告訴人及證人丁○○、乙○○係於
      九十一年十一月二十九偵查期日後始陸續於偵查及審理中為上開陳述，距離八
      十八年五月十二日事件當日已時隔三年六個月之久，或因個人親身經歷、記憶
      程度、記憶重點等有別，更因個人對於推或拉之定義及描述未必一致及精確，
      故其等所述歧異以及對於細節詳情陳述模糊等現象，自然難以避免，且與常情
      無違，未能逕以其等陳述歧異，即不予採信，而仍應審究互核其等所述各節以
      為論斷。
（三）由被告、告訴人所述，其二人於二樓會議室發生爭執後，接著二人均步下樓梯
      至一樓。觀諸被告所陳：「樓梯不會很窄，可以同時容納兩個人走，走四、五
      個人都沒有問題。」（見本院卷第二四頁），核與證人丁○○、乙○○所證一
      致，足見該樓梯寬度足可容納二人同時行進甚明。再告訴人指陳，被告推擠其
      下樓梯，與證人丁○○亦明確證述，聽聞二人爭吵聲，遂出而觀見被告拉扯告
      訴人下樓梯，隨後告訴人在樓梯轉角摔倒等情，大致相符；復徵諸被告若係用
      力拉扯告訴人下樓梯，則其可能間雜以推行或拉行告訴人方式為之，且二人肢
      體互有碰觸，時為前後而行，時為同時並行，均屬必然；復佐以證人丁○○既
      係聽聞被告與告訴人爭吵聲，始出而觀見告訴人為被告拉扯且在樓梯轉角處摔
      倒一節，故其對於被告與告訴人究係以何方式下樓梯之所見，恐非全貌，自未
      能對於被告究係以何方式拉扯告訴人下樓梯為完整描述。然核諸證人丁○○明
      確證述之上情與告訴人指陳遭被告拉扯下樓梯且在樓梯摔倒等情，既屬相符，
      則證人丁○○之證言應堪採信。基此，足認被告於右揭時地用力拉扯告訴人下
      樓梯，使告訴人於樓梯轉角處摔倒在地。
（四）再由證人丁○○所證，被告於告訴人在該樓梯轉角處摔到在地後，又繼續拉扯
      其下樓梯，並往小吃部前停車場前行，之後告訴人又在停車場處摔倒等情，與
      證人乙○○所證，見到告訴人在一樓樓梯口處跛行，被告拉著告訴人往停車場
      走，且告訴人在停車場處摔倒在地等情，情節大抵相符，亦與告訴人指述符合
   若節，則被告於告訴人該樓梯轉角處摔到後，又繼續拉扯其下樓，並往小吃部
      前停車場前行，且告訴人在該停車場摔倒在地一節，已堪認定。至於證人丁○○與乙○○關於被告究係拉著告訴人之手或抓著告訴人頭髮、肩膀前行至停車
      場，固有歧異。惟證人丁○○觀見被告與告訴人拉扯下樓梯後，始跟著下樓梯
      ，對於二人在一樓樓梯口之部分並未看見，而證人乙○○係自被告與告訴人在
      一樓樓梯口至停車場間時出而觀之，分別據證人丁○○、乙○○證述在卷，故
      證人丁○○未見一樓樓梯口至停車場之全部過程，故其所為描述不免有所模糊
      或誤差，致與證人乙○○所證發生歧異，在所難免，故此部分應以證人乙○○
      所證為可信。故由證人乙○○明確證述告訴人當時髮長及肩，被告拉扯告訴人
      肩膀處前行等語，足證被告確係拉扯告訴人髮稍及肩膀處前行至停車場。此外
      ，告訴人於小吃部前停車場處摔倒在地一節，已於前述，惟告訴人所陳係遭被
      告用力推倒所致，與證人乙○○所證被告拉扯前行雖有不一致，然觀諸被告與
      告訴人前行至停車場時，證人乙○○並未跟隨而行，故其距離二人有段距離，
      即其所證僅及二人前行之方式及告訴人摔倒在地部分，並未能證述告訴人何以
      摔倒在地，故此部分應參酌告訴人之指述。而審諸證人丁○○、乙○○均證言
      被告拉扯告訴人前行至停車場，且告訴人於停車場摔倒在地，經核與告訴人所
      陳於停車場遭被告用力推倒在地部分，情節並無不符，故告訴人此部分指述應
      堪採信。故而，被告拉扯告訴人頭稍及肩膀前行至龍山小吃部前停車場，復用
      力將之推倒在地之情事，亦堪認定。至公訴意旨認被告於右揭時地係腳踢告訴
      人下樓梯等語，尚有未洽，併予指明。
（六）綜上所述，被告與告訴人於右揭時地發生爭執，被告用力拉扯其下樓梯，使其
      於樓梯轉角處摔倒在地，再又用力拉扯告訴人下樓梯至一樓，並拉扯告訴人髮
      稍及肩膀處前行至龍山小吃部前停車場，復用力將之推倒在地，致其因而受有
      右手腕挫傷二×一公分、右上臂擦傷十五×七公分、左手肘五×五公分挫傷、
      右下肢五×十公分挫傷、左下肢十×五公分挫傷等情，事證已極明確，被告所
      辯，顯係卸責之詞，殊無足採，其犯行洵堪認定。
三、查被告傷害人之身體，核其所為，係犯刑法第二百七十七條第一項之傷害罪。家
    庭暴力防治法第二條第二項乃對家庭暴力罪作立法解釋，並非獨立之罪刑規定，
    公訴意旨認被告核犯該條項之罪，自有誤會。爰審酌被告與告訴人因感情不睦素
    有爭執，已分居多時，本件又因家庭婚姻事宜起爭端，竟行傷害告訴人，犯罪後
    猶仍飾詞卸責，未見悔意，又考量家庭婚姻之是非曲直，非必可全然歸責被告，
    及告訴人所受傷害非重等一切情狀，量處如主文所示之刑，並諭知易科罰金之折
    算標準。
據上論斷，應依刑事訴訟法第二百九十九條第一項前段，刑法第二百七十七條第一項
、第四十一條第一項、罰金罰鍰提高標準條例第一條前段、第二條，判決如主文。
本案經檢察官呂乾坤到庭執行職務。
中      華      民      國      九十二      年     二     月    十一    日
                                      臺灣屏東地方法院刑事第三庭
                                          法  官  洪乙心
右正本證明與原本無異。
如不服本判決應於收受本判決送達後十日內向本院提出上訴書狀，其未敘述上訴理由
者，並得於提起上訴後十日內向本院補提理由書狀（均須按他造當事人之人數附繕本
 ）「切勿逕送上級法院」
                                          書記官   曾文玲
中      華      民      國      九十二      年    二    月      十一    日


司法院資訊處製作；財團法人民間司法改革基金會備份。
